臺灣臺北地方法院交通事件裁定　　　　　九十一年度交聲字第八三號
　　異議人即
　　受處分人　　乙○○
右列受處分人因違反道路交通管理處罰條例案件，對於交通部公路局台北區監理所中
華民國九十年十二月十日所為之處分（原處分案號為：北監五字第裁四０－Ｚ000
00000號），聲明異議，本院裁定如左：
        主      文
異議駁回。
        理      由
一、按交通違規事件之裁罰，性質上屬於交通行政主管機關本於職權就公法上具體事
    件所為之決定而對外直接發生法律效果之單方行政行為；關於其新舊法之適用原
    則，參酌行政法院五十六年度判字第八一號判例意旨「本件原告行為時尚在舊所
    得稅法施行期間，實體上固應適用舊法，但被告官署稽徵程序係開始於現行所得
    稅法令公布施行以後，程序上即應適用新法」所示，係採「實體從舊，程序從新
    」之原則。自應適用行為時即修正前之舊法，尚無新舊法之比較問題，核先敘明
    。按汽車行駛高速公路，應依速限標誌指示，高速公路交通管制規則第五條第一
    項前段定有明文，再汽車行駛於高速公路，而不遵管制之規定者，處汽車駕駛人
    新台幣（下同）三千元以上六千元以下罰鍰，道路交通管理處罰條例第三十三條
    第一項定有明文；又汽車駕駛人駕駛汽車違反道路交通管理處罰條例第三十三條
    第一項規定者，除應依該條所規定之罰鍰處罰外，並予記違規點數一點，道路交
    通管理處罰條例第六十三條第一項第一款亦定有明文。
二、本件受處分人即異議人乙○○於民國八十九年八月二十日上午八時二十分許，駕
    駛車號九Ｆ－○七六八號自用小客車，在國道五號公路北向零點七公里限速時速
    七十公里之路段，以時速九十六公里速度行駛，為內政部警政署國道公路警察局
    第六警察隊警員甲○○以雷射測速槍測得超速行為當場攔停，並以受處分人有違
    反道路交通管理處罰條例第三十三條第一項規定之行為掣單舉發，受處分人簽收
    警員開立之舉發違反道路交通管理事件通知單後，於應到案日期前申訴，原處分
    機關乃依道路交通管理處罰條例第三十三條第一項（漏引第一項）、第六十三條
    第一項第一款（漏引）及違反道路交通管理事件統一裁罰標準表之規定裁處受處
    分人罰鍰三千元，並記違規點數一點。
三、訊據受處分人雖坦承於右開時地經警攔停之事實不諱，惟矢口否認有右開違規行
    為，辯稱：當時雷射測速槍雖為九十六公里，但伊車上碼錶指針在約七十公里左
    右，並無超速，而警察將我攔下時，我旁邊之線道有另一部車子疾駛而過云云，
    然查：證人舉發警員甲○○到庭證稱：違規地點限速七十公里，即台北縣石碇交
    流道上來往台北市方向，就是國道五號高速公路之隧道，我們會舉發他違規一定
    是他旁邊沒有車輛，且確認駕駛人有違規，我們才會攔停舉發。而當時我們車輛
    停在隧道口，受處分人從隧道出來，我們測到受處分人所駕駛之車輛超速，就攔
    停舉發等語。此有本院九十一年二月六日訊問筆錄在卷可稽。證人即員警甲○○
    係本件原處分機關所認定受處分人有右開違規行為之原證人，其到庭在本院法官
    面前具結以言詞供述本件訴訟上之待證事實（即受處分人有右開違規事實），因
    其與受處分人毫無怨懟，自無自陷於偽證罪之追訴而構詞誣賴受處分人之理，是
    本院由其供述已得有受處分人確有右開違規行為之心證，且於本件卷存證據資料
    內並無任何積極證據足以證明證人甲○○上開供述係屬虛偽，亦未有足以令人顯
    信其供述為不可採之品性證據或前科證據存在，本院自不得僅以證人為本件開單
    告發受處分人之員警而全盤抹煞其在訴訟上所具有之原證人資格，而受處分人對
    上開證人之供述並無法舉出或請本院調查任何對其有利之證據資料，以使本院對
    證人所供述受處分人違規之事實產生任何合理之懷疑，且交通警察掣單舉發違反
    道路交通管理處罰條例所列之違規事實，本質上為行政處分，係公務員基於職務
    上之權力，依法就特定之具體事件所為之具公法上效果之單方面行政行為，基於
    公務員為公法上行為具有公信力之原則，該行政行為當可被推定為真正，其據以
    依法處分之事實認定亦為正確無誤，本此公信原則，乃立法者賦予行政機關制定
    違反道路交通事件統一裁罰標準及處理細則，使勤務員警得當機處分（如該細則
    第二十三條）以達其維護交通秩序、安全之行政目的，反之，若謂公務員一切行
    政行為均需預留證據以證其實，則國家行政勢必窒礙難行，據此，刑事訴訟法就
    犯罪證據有關之規定中與屬行政秩序罰之交通違規裁罰本質不合之部分，自不在
    準用之列，從而，受處分人既未就執勤員警之舉發有誤提出相關證據以供調查，
    本院經查亦無任何證據足資證明其有捏造事實違法取締之情事，則執勤員警本其
    維護交通秩序、安全職責所為之舉發，自應受到合法、正確之推定。是受處分人
    所辯，不足採信，本件事證明確，受處分人空言否認其有高速公路超速行駛之違
    規行為云云，無非卸責之詞，不足採信。本件事證明確，受處分人之違規行為堪
    以認定。
四、綜上所述，受處分人確有在右開時地超速行駛之違規行為，原處分機關因受處分
    人於應到案日期前申訴，遂依道路交通管理處罰條例第三十三條第一項及第六十
    三條第一項第一款及違反道路交通管理事件統一裁罰標準表之規定裁處受處分人
    三千元，並記違規點數一點，核無違誤，本件受處分人之異議為無理由，自應將
    其異議駁回。
據上論斷，應依道路交通案件處理辦法第十九條，裁定如主文。
中      華      民      國    九十一  年      六      月      十八      日
                          臺灣臺北地方法院交通法庭
                                  法  官  劉  嶽  承
右正本證明與原本無異。
如不服本裁定，應於裁定送達後五日內向本院提出抗告狀。
                                  書記官  江  虹  儀
中      華      民      國    九十一    年     六     月      十八     日
